【裁判字號】    98,上訴,495
【裁判日期】    980827
【裁判案由】    違反貪污治罪條例
【裁判全文】
臺灣高等法院臺南分院刑事判決         98年度上訴字第495號
上  訴  人
即  被  告  甲○○
選任辯護人  蔡碧仲律師
            張宗存律師
            陳振榮律師
上列上訴人因違反貪污治罪條例案件，不服臺灣嘉義地方法院96
年度易字第334號中華民國98年3月19日第一審判決（起訴案號：
臺灣嘉義地方法院檢察署96年度偵字第2654號），提起上訴，本
院判決如下：
    主  文
原判決關於甲○○部分撤銷。
甲○○無罪。
    理  由
一、公訴意旨略以：戊○○（業經原審判決無罪確定）係嘉義縣
    朴子市新庄里第17屆里長，甲○○係嘉義縣朴子市新庄里里
    幹事，2人均為嘉義縣朴子市新庄里辦公處（下簡稱新庄里
    辦公處）之成員，2人明知嘉義縣區域性垃圾焚化廠營運階
    段提供回饋金，係由嘉義縣政府核撥予新庄里等5個里，程
    序上須備齊回饋金年度使用計畫書，經嘉義縣政府核准後，
    由縣政府將金額撥交予嘉義縣朴子市公所使用，採實支實付
    之方式使用前述回饋金，里辦公處成員係為嘉義縣政府處理
    回饋金計畫書之人。戊○○與甲○○於民國95年5月間利用
    「94年度嘉義縣鹿草垃圾焚化廠回饋金」舉辦「金門環境觀
    摩活動」，活動限制參加成員須設籍新庄里，每戶免費以1
    人為限，戶內人口超過6人，增加1人免費，超過10人，增加
    2人免費，倘係自費方式，每人需支付新臺幣（下同）5,500
    元，於出團時由旅行社向參加人員收取。前述活動由戊○○
    將「新庄里金門觀摩活動通知單」責由鄰長派發各戶並收繳
    ，收繳之報名表，交由戊○○彙整後，由戊○○及甲○○負
    審查參加人員資格之義務。詎戊○○及甲○○共同基於為第
    三人不法利益之犯意聯絡，竟違背上述審查義務，於上開活
    動通知單收取時及於95年5月19日出團時，均未要求收取參
    加人員之國民身份證，以供確實審核參加人員是否符合上述
    活動限制，並知悉陳龔麗珠、洪寶金、吳顏緊、陳秀錦等4
    人並未設籍在新庄里；楊逸萱實際設籍在嘉義縣朴子市新庄
    里1之13號，未符合前述戶內人口超過6人，增加1人免費之
    條件，而將住址填寫設籍於嘉義縣朴子市新庄里10之10號；
    黃玉芳實際設籍在嘉義縣朴子市新庄里73號，未符合前述戶
    內人口超過6人，增加1人免費之條件，亦未填寫活動通知單
    ，均應採自費方式參加，戊○○、甲○○違背前述審查義務
    ，而令上述6人均以免費方式參加，致嘉義縣政府回饋金經
    費增加支出33,000元，足生損害於嘉義縣政府關於前開回饋
    金管理之正確性，因認被告涉有刑法第342條第1項之背信罪
    嫌。
二、證據能力方面：
  (一)按被告以外之人於審判外之言詞或書面陳述，除法律有規定
    者外，不得作為證據，刑事訴訟法第159條第1項定有明文。
    查證人陳龔麗珠、吳顏緊、洪寶金、陳秀錦、黃玉芳、黃素
    慎、陳明聲、丙○○、丁○○、盧春霖、己○○、郭展宏、
    庚○○及同案被告戊○○（相對於被告甲○○部分）於調查
    站詢問時所為之陳述，均係被告以外之人於審判外之陳述，
    被告既不同意作為證據（本院卷第39-40頁），且無同法第
    159條之1至之5例外規定之適用，依上開規定，自均無證據
    能力。
  (二)另本判決所引用之其餘具傳聞性質之陳述證據，被告於本案
    言詞辯論終結前，未爭執其證據能力，本院審酌各該證據均
    非違法蒐證取得之證據，並無證據力明顯過低之情形，復經
    本院於審判期日就上開證據依法進行調查、辯論，依刑事訴
    訟法第159條之5之規定，應有證據能力。
三、按犯罪事實應依證據認定之，無證據不得認定犯罪事實；不
    能證明被告犯罪者，應諭知無罪之判決，刑事訴訟法第154
    條第2項及同法第301條第1項分別定有明文。次按認定不利
    於被告之事實，須依積極證據，苟積極證據不足為不利於被
    告事實之認定時，即應為有利於被告之認定，更不必有何有
    利之證據；認定犯罪事實所憑之證據，雖不以直接證據為限
    ，間接證據亦包括在內，然而無論直接或間接證據，其為訴
    訟上之證明，須於通常一般之人均不致有所懷疑，而得確信
    為真實之程度者，始得據為有罪之認定，倘其證明尚未達於
    此一程度，而有合理性懷疑存在時，即不得遽為被告犯罪之
    認定（最高法院30年上字第816號、76年臺上字第4986號判
    例參照）。又按背信罪之成立，以處理他人事務之人，有圖
    自己或第三人得不法利益，或圖加損害於本人之意思，而故
    為違背其任務之行為為要件，如僅因處理事務怠於注意，致
    其事務生不良之影響，則為處理事務之過失問題，既非故意
    為違背任務之行為，自不負若何罪責（最高法院22年上字第
    3537號判例參照）。
四、本件檢察官認被告涉有背信罪嫌，無非以下列證據為其論據
    ：(一)戊○○及被告於偵查中之供述：被告戊○○係嘉義縣朴
    子市新庄里第17屆里長，被告甲○○係嘉義縣市新庄里里幹
    事，並於95年5月有舉辦金門環境觀摩活動之事實。(二)證人
    陳龔麗珠、吳顏緊、洪寶金、陳秀錦、黃玉芳、黃素慎、陳
    明聲、丙○○、丁○○於偵查中之證述及陳龔麗珠、吳顏緊
    、洪寶金、陳秀錦、黃玉芳、楊逸萱之戶籍謄本各1份暨參
    加人員名冊8紙：陳龔麗珠、吳顏緊、洪寶金、陳秀錦未設
    籍在嘉義縣朴子市新庄里；楊逸萱未實際設籍在嘉義縣朴子
    市新庄里10之10號，活動報名單卻填寫設籍在嘉義縣朴子市
    新庄里10之10號；黃玉芳之戶籍設在嘉義縣朴子市新庄里73
    號，未填寫活動報名單，且上述6人均有參加活動但未自費
    之事實。(三)證人盧春霖、己○○、郭展宏、庚○○於偵查中
    之證述：上開活動之限制應由里辦公處成員負審查義務之事
    實。(四)嘉義縣區域性垃圾焚化廠營運階段提供回饋金自治條
    例3紙：回饋金係由嘉義縣政府核撥由嘉義縣各鄉鎮市公所
    使用之事實。(五)嘉義縣朴子市新庄里辦公處函、嘉義縣朴子
    市公所函1份及新庄里金門觀摩活動通知單1紙：嘉義縣朴子
    市新庄里確有辦理金門環境觀摩活動之事實。(六)嘉義縣朴子
    市公所黏貼憑證用紙及旅行業代收轉付收據1紙：嘉義縣朴
    子市公所關於上開活動共支付71萬7,240元之事實。(七)新庄
    里金門觀摩活動通知單111紙：楊逸萱未實際設籍在嘉義縣
    朴子市新庄里10之10號，活動報名單卻填寫設籍在嘉義縣朴
    子市新庄里10之10號；黃玉芳未填寫活動報名單之事實。
五、訊據被告甲○○固不否認承辦上開觀摩活動時證人陳龔麗珠
    、吳顏緊、洪寶金、陳秀錦、楊逸萱、黃玉芳不符免費參加
    資格而未依規定自費參加之事實，然堅決否認有何圖利或背
    信之故意或犯行，辯稱：(一)被告甲○○主要職務係處理里內
    之行政工作，就村里回饋金一事係居於協助處理之地位，並
    未擔負審核之責：自強活動係里長與鄰長會議所決定，里幹
    事係依照決議內容依法行政，又里長與鄰長會議已明確說明
    自費人員須於報名表上詳加註明，故當里長交付報名表予里
    幹事，里幹事乃將報名表交予工作人員繕打造冊，並請工作
    人員留意有無註明自費，被告並未親自繕打參加人員名冊。
    (二)其為里幹事，受民政課長及里長指揮監督辦事，並無審查
    權限，亦不因里長戊○○身體不佳而取得審查權限，且法令
    並未明確規定何人有審查權，其相信鄰長所提出之資料，因
    循舊例未要求提出謄本及身分資料核對，固有行政疏失，但
    並無圖利或背信之動機及行為。(三)被告甲○○並無圖利黃玉
    芳之犯意：鄰長丙○○僅詢問能否再為報名，被告於得知黃
    玉芳之資料後隨即交由工作人員乙○○繕打，丙○○既居於
    鄰長之職務，對於其女兒黃玉芳是否符合免費參加觀摩活動
    之資格勢必較被告更為知情，而被告並未擔負審查之責，又
    黃玉芳之地址雖有繕打錯誤與未註記「自費」之瑕疵，惟此
    係被告將黃玉芳之資料告以工作人員乙○○後，該工作人員
    於為繕打過程中所生之過失，黃玉芳之所以會名列編號1之
    位置係因被告告知乙○○時該名冊已先繕打完畢，其後該車
    首位報名里民臨時退出始將黃玉芳名字遞補其上，並非係被
    告指示工作人員如此記載，若被告確有圖利黃玉芳之犯意，
    其僅需要求工作人員接續名冊編號繕打即可，何須再多此一
    舉將其繕打於首位，是被告主觀上並無圖利證人黃玉芳之犯
    意至明等語。
六、經查：
  (一)被告甲○○於95年間係擔任嘉義縣朴子市新庄里里幹事乙職
    ，此為被告甲○○於調查站詢問時及偵查中均供承明確（見
    偵卷第13、34頁），並有嘉義縣朴子市公所97年8月22日朴
    市政第0970010471號函附之嘉義縣朴子市公所在職證明書乙
    份（見原審卷第103、104頁）在卷可稽。次按「村、里幹事
    由民政課長承鄉（鎮、市、區）長之命令指揮監督之，在執
    行其他各課業務時，受有關課長之指導，並受配屬村、里長
    之督導，辦理村、里一切公務」，臺灣省村里幹事服務要點
    第2點定有明文（見原審卷第43頁）；而村、里幹事之服務
    事項包括推行村、里育樂活動及村、里長交辦事項等情，此
    觀上開服務要點第8點規定甚明；再參酌卷附嘉義縣朴子市
    公所里幹事職務說明書關於工作項目及工作權責之記載（見
    原審卷第327頁），堪認被告甲○○擔任嘉義縣朴子市新庄
    里里幹事期間，係受配屬里長之督導而辦理該里之一切公務
    無誤。而95年5月間嘉義縣朴子市新庄里使用「94年度嘉義
    縣鹿草垃圾焚化廠回饋金」所舉行「金門環境觀摩活動」係
    由被告甲○○基於里幹事職銜及原審同案被告戊○○以里長
    職銜先後核章並以朴子市新庄里里辦公處名義檢具「94年度
    嘉義縣鹿草垃圾焚化廠回饋金年度使用計畫書」向嘉義縣朴
    子市公所申請撥款執行等情，亦有嘉義縣朴子市新庄里辦公
    處94年12月27日朴市庄里字第170號函及附件「94年度嘉義
    縣鹿草垃圾焚化廠回饋金年度使用計畫書」（見他字卷第14
    -15頁）各乙份在卷可稽。參以被告甲○○於偵查中亦供承
    ：伊於95年間為辦理金門觀摩活動曾由原審同案被告戊○○
    指示通知各鄰長開會決定旅遊地點、日期、設籍限制及人數
    限制，而開標後由市公所印製報名表，再請各鄰長來開會說
    明報名日期及交付報名表予各鄰長，期限完後將報名表交至
    里長處，只要里長收齊就會交給伊，伊就請工作人員登到參
    加名冊（見偵卷第34頁）等詞，顯見被告甲○○受里長戊○
    ○之督導而對於上開觀摩活動之籌辦確負有執行之權責無疑
    。揆諸上開說明，被告甲○○係依法令服務於地方自治團體
    所屬機關而具有法定職務權限之公務員，且上開「金門環境
    觀摩活動」籌辦亦係其主管之事務，至堪認定。
  (二)嘉義縣鹿草鄉垃圾焚化廠營運階段所提供之回饋金，係由嘉
    義縣政府依嘉義縣區域性垃圾焚化廠營運階段提供回饋金自
    治條例撥交予與該焚化廠廠址所在地相關地區之市公所使用
    ，其目的在回饋設籍焚化廠廠址所在地相關地區之居民，其
    程序上須由接受回饋之市公所擬定回饋金年度使用計畫書，
    報請嘉義縣政府廢棄物清除處理基金管理委員會審議通過後
    ，由市公所檢送領據及納入預算證明予嘉義縣政府環境保護
    局核銷，再由嘉義縣政府撥交市公所執行；而嘉義縣朴子市
    新庄里亦劃屬嘉義縣鹿草鄉垃圾焚化廠廠址所在地之相關地
    區，得以朴子市新庄里名義擬具回饋金年度使用計畫書向朴
    子市公所申請使用嘉義縣鹿草鄉垃圾焚化廠營運階段所提供
    之回饋金等情，此觀嘉義縣區域性垃圾焚化廠營運階段提供
    回饋金自治條例第1條至第3條（見他字卷第11-13頁）規定
    甚明，並有嘉義縣環境保護局97年2月4日嘉環廢字第097000
    1896號函（見原審卷第53頁）乙份在卷可佐。而被告甲○○
    擔任里幹事時曾依里鄰長會議決議擬具「94年度嘉義縣鹿草
    垃圾焚化廠回饋金年度使用計畫書」向嘉義縣朴子市公所申
    請撥款執行等情，業如上述，並據被告甲○○於調查站詢問
    時供述明確（見偵字卷第14頁），是其基於承辦上開事務之
    實務經驗，對於上開回饋金之設置目的、使用限制及相關法
    令規定自難諉為不知。此外，被告甲○○於偵查中亦供稱：
    金門觀摩活動係由里鄰長會議決定旅遊地點、日期、設籍限
    制及人數限制，要設籍新庄里每戶1人、戶內人口6人以上增
    加1人、超過10人增加2人（見偵卷第34頁）等語；復於原審
    審理時供稱：伊有參加金門觀摩活動之里鄰長會議，伊再依
    里鄰長會議決議內容去草擬活動通知單之註記事項並交由他
    人打字（見原審卷第307、308頁）等詞，並有「新庄里金門
    活動通知單」111紙（見調卷第16-127頁）附卷可佐，是被
    告甲○○主觀上對於依里鄰長會議所議決之該次觀摩活動辦
    法，該觀摩活動限制「參加人員須設籍新庄里，每戶免費以
    1人為限，戶內人口超過（含）6 人增加1人免費，超過10人
    增加2人免費，若係以自費方式參加，則每人需支付5,500元
    ，於出團時由旅行社向參加人員收取」等情，亦屬明知。
  (三)而證人陳龔麗珠、吳顏緊、洪寶金、陳秀錦確未設籍在嘉義
    縣朴子市新庄里；楊逸萱未實際設籍在嘉義縣朴子市新庄里
    10之10號，活動報名單卻填寫設籍在嘉義縣朴子市新庄里10
    之10號；黃玉芳之戶籍設在嘉義縣朴子市新庄里73號（未填
    寫活動報名單），欲參加系爭觀摩活動應自費，然上述6人
    參加系爭活動卻未自費等情，業據證人陳龔麗珠、吳顏緊、
    洪寶金、陳秀錦、黃玉芳、黃素慎、陳明聲、丙○○、丁○
    ○於偵查中證述綦詳（見偵卷第38、41、19、40、41-42、4
    0-41、37、35-36、37頁），核與陳龔麗珠、吳顏緊、洪寶
    金、陳秀錦、黃玉芳、楊逸萱之戶籍謄本各1份（見他字卷
    第19-30頁）至暨參加人員名冊8紙（見調卷第9-16頁）相符
    ，復經被告所坦承在卷，堪信為真實。
  (四)然：
    1.證人陳龔麗珠部分：
      陳龔麗珠設籍在嘉義縣朴子市○○里○○路367號（見他
      字卷第19頁），而在上開觀摩活動參加人員名冊上其住址
      則記載為朴子市新庄里1號之9（見調卷第9頁），且未在
      備註欄註記為自費參加等情，固有其戶籍謄本及上開觀摩
      活動參加人員名冊（甲車）各乙份在卷可稽，然證人陳龔
      麗珠於偵查中結證稱：其報名表係由其夫代為拿去，由何
      人填寫伊不清楚（見偵卷第38頁）等語；參以證人即陳龔
      麗珠之夫陳明聲於偵查中結證稱：伊向第1鄰鄰長拿報名
      表，由鄰長丁○○幫伊填寫（見偵卷第38頁）等語，而觀
      諸證人陳龔麗珠參加上開觀摩活動報名表，係與其夫陳明
      聲共用乙張，其中住址欄僅在其夫陳明聲名字下方填載「
      嘉義縣朴子市新庄里1號之9」，陳龔麗珠名下並未填載住
      址等情，此有其與證人陳明聲共用之觀摩活動報名表乙紙
      （調卷附活動報名表第14頁）附卷可憑，足見證人陳龔麗
      珠參加上開觀摩活動報名表關於住址欄位之填載並非由被
      告甲○○所代筆，且填載方式亦難認翔實。
    2.證人洪寶金部分：
      洪寶金設籍在彰化縣永靖鄉東寧村東寧巷36弄20號（見他
      字卷第20頁），而在上開觀摩活動參加人員名冊上其住址
      則記載為朴子市新庄里5鄰54號（見調卷第15頁），且未
      在備註欄註記為自費參加等情，固有其戶籍謄本及上開觀
      摩活動參加人員名冊（丙車）各乙份在卷可稽，然證人洪
      寶金於偵查中結證稱：伊報名表由何人填載伊並不清楚，
      因其夫不能參加而由伊代替其夫去（見偵字卷第39頁）等
      語，而證人洪寶金參加上開觀摩活動報名表，係與其婆婆
      歐章知理共用乙張，其中住址欄填載「朴子市新庄里54號
      」等情，此有其與案外人歐章知理共用之觀摩活動報名表
      乙紙（見調卷附活動報名表第108頁）附卷可憑，是證人
      洪寶金參加上開觀摩活動報名表關於住址欄位之填載原本
      填載即不翔實，且並無證據認該報名表係由被告甲○○所
      代筆。
    3.證人吳顏緊部分：
      吳顏緊設籍在臺北縣蘆洲市○○路266巷24弄9號2樓（見
      他字卷第22頁），而在上開觀摩活動參加人員名冊上其住
      址則記載為朴子市新庄里2鄰22號（見調卷第13頁），且
      未在備註欄註記為自費參加等情，固有其戶籍謄本及上開
      觀摩活動參加人員名冊（丁車）各乙份在卷可稽，然證人
      吳顏緊於偵查中結證稱：其報名表係由其大伯吳明男家的
      人填的（見偵字卷第41頁）等語。而證人吳顏緊參加上開
      觀摩活動報名表，其住址欄填載「朴子市新庄里22號」等
      情，此有其觀摩活動報名表乙紙（見調卷附活動報名表第
      31頁）附卷可憑，足見證人吳顏緊參加上開觀摩活動報名
      表關於住址欄位之填載方式難認翔實，且非由被告甲○○
      所代筆。
    4.證人陳秀錦部分：
      陳秀錦設籍在嘉義縣東石鄉東港村港墘厝95號之1（見他
      字卷第24頁），而在上開觀摩活動參加人員名冊上其住址
      則記載為朴子市新庄里7鄰83號（見調卷第16頁），且未
      在備註欄註記為自費參加等情，固有其戶籍謄本及上開觀
      摩活動參加人員名冊（丁車）各乙份在卷可稽，然證人陳
      秀錦於偵查中結證稱：其報名表係由其女婿高賢文幫伊填
      寫，因其女兒設籍當地但沒有空去，所以由伊參加（見偵
      卷第40頁）等語，而證人陳秀錦參加上開觀摩活動報名表
      ，其住址欄填載「新庄里83」等情，此有其觀摩活動報名
      表乙紙（調卷附活動報名表第42頁）附卷可憑，足見證人
      陳秀錦參加上開觀摩活動報名表關於住址欄位之填載並非
      由被告甲○○所代筆，且原本填載方式亦難認翔實。
    5.案外人楊逸萱部分：
      楊逸萱設籍在嘉義縣朴子市新庄里1鄰新庄1號之13（見他
      字卷第27頁），而在上開觀摩活動參加人員名冊上其住址
      則記載為朴子市新庄里1鄰10之10號（見調字卷第9頁），
      且未在備註欄註記為自費參加等情，固有其戶籍謄本及上
      開觀摩活動參加人員名冊（甲車）各乙份在卷可稽，然證
      人即楊逸萱之母黃素慎於偵查中結證稱：楊逸萱之報名表
      係由伊所填寫，伊將楊逸萱之戶籍填載為新庄里1鄰10之
      10 號（見偵卷第40-41頁）等語。而案外人楊逸萱參加上
      開觀摩活動報名表，係與案外人黃俐菱共用乙張，其中住
      址欄僅填載一處「朴子市新庄里一鄰10之10號」等情，此
      有其與案外人黃俐菱共用之觀摩活動報名表乙紙（見調卷
      附活動報名表第7頁）附卷可憑，足見案外人楊逸萱參加
      上開觀摩活動報名表關於住址欄位之填載並非由被告甲○
      ○所代筆，且原本填載方式即屬不實甚明。
    6.證人黃玉芳部分：
      (1)黃玉芳設籍在嘉義市新庄里新庄73號（見他字卷第28頁
        ），而在上開觀摩活動參加人員名冊上其住址則記載為
        朴子市新庄里4鄰23號號（見調字卷第14頁），且未在
        備註欄註記為自費參加等情，固有其戶籍謄本及上開觀
        摩活動參加人員名冊（丙車）各乙份在卷可稽，而證人
        即黃玉芳之父親丙○○就其女黃玉芳報名參加上開觀摩
        活動之過程於原審審理時具結證稱：「（黃玉芳的戶籍
        在何處？）嘉義縣朴子市新庄里4鄰73號。（當初黃玉
        芳要報名時，有無填寫報名表？）他沒有寫。（黃玉芳
        是如何報名？）因為他在讀書，回家玩，我有跟他說何
        時要去『金門環境觀摩活動』玩，他就說金門他沒有去
        過，是否可以去，我說我也不知道，要問別人。當時我
        有問里幹事說我女兒說要去金門看是否有空位。被告甲
        ○○說要我把身分證號碼報給他。後來被告甲○○就跟
        我說這樣即可。」（見原審卷第245-246頁）等語，核
        與其偵查中之結證情詞相符（偵卷第36頁）；對照被告
        甲○○於偵查中亦供承：「（丙○○有無打電話問你說
        還有無位置？）有，我有問旅行社，旅行社說有位置。
        」（偵卷第42頁）等語，足徵證人丙○○上開證詞應可
        採信，是堪認證人黃玉芳參加上開觀摩活動之報名手續
        係由被告甲○○所親自受理無誤。
      (2)而證人黃玉芳所屬該戶（戶長：黃豋春；戶籍地址：嘉
        義縣朴子市新庄里73號）之戶內人口共計8人等情，有
        其戶籍謄本乙份（偵卷第28-30頁）在卷可佐，故除證
        人丙○○因擔任鄰長原即可免費參加外，依上開活動辦
        法該戶僅有2人得以免費參加甚明。然該戶業有證人丙
        ○○、案外人吳秀娟、案外人黃玉如等3人填具活動報
        名表以免費資格報名參加等情，則有證人丙○○、案外
        人吳秀娟、案外人黃玉如等3人共同填具之觀摩活動報
        名表乙紙（見調卷附活動報名表第90頁）及嘉義縣朴子
        市新庄里金門環境觀摩活動參加人員名冊（丙車）乙份
        （見調卷第14頁）在卷可憑，從而，證人黃玉芳自應以
        自費方式始得以報名參加上開觀摩活動。
      (3)惟上開參加人員名冊之繕打工作係由嘉義縣朴字市公所
        清潔隊員乙○○所負責，此有該公所98年6月30日朴市
        清字第0980009287號函在卷可稽（見本院卷第66頁），
        而乙○○於本院結證稱：「（丙、丁兩車的參加人員名
        冊，是不是都是根據里幹事持交的報名表來登打？）是
        的。（登打的丙、丁兩車，除了這樣制式的觀摩活動報
        名表外，有沒有根據其他不是這樣的表格的書面來登打
        ？）後來人員有變更的時候，另外有幾張是類似便條紙
        的方式，我根據便條紙的內容登打上去，我忘記有幾張
        。（已經根據制式報名表登打完畢後，名冊是不是已經
        都編好號？）是的。（既已編號完畢，後來人員變更的
        時候，是如何處理？（因為有人不去，所以就把不去的
        人那欄刪除，然後再把臨時變更的人員補填上去。）這
        次參加人員名冊，有無編好號的部分沒有變更，然後才
        把臨時變更的人員填寫在最後的情形？）沒有，我都是
        直接插補填在不去的人的欄位。（後來再補報和不去的
        人員，是否有剛好？若補報的比不去的人多的時候該如
        何處理？）時間已久，不是那麼清楚了，是不是有剛好
        已經不記得，若有沒有剛好的情形，我會挪移。（甲○
        ○提供資料給妳登打外，有沒有指示妳人員、編號該如
        何登打？）我是依據他給我的資料，按照順序登打的。
        （根據報名表、便條紙登打，有沒有可能會登打錯誤？
        ）有可能。（對參加人員名冊的姓名、身分證字號、出
        生年月日、住址等資料，有沒有特別重要的妳有特別審
        核？）因為有關保險及供里幹事核對，對姓名、出生年
        月日的部分，我會特別去注意，住址的部分沒有注意的
        那麼詳細。…（丙車編號1的黃玉芳，是原來的編號還
        是事後的補登？提示）事隔已久，記不清楚。（黃玉芳
        的資料，是不是甲○○拿給你的？）是的。（是以何種
        方式給妳？）不是口頭，他不是拿便條紙就是報名表給
        我，但是我已經忘記黃玉芳的部分到底是拿便條紙還是
        報名表給我。（便條紙給妳的時候上面有沒有註明自費
        的便條紙？）沒有跟我說的或是沒有寫下去的，我就沒
        有動到，沒有寫的就沒有寫。」等語，是足認系爭丙車
        參加人員名冊係證人乙○○依照被告所交付之報名表或
        便條紙所繕打，而被告並未指示乙○○如何繕打，且參
        加人員之資料有可能會因疏失而繕打錯誤 。
      (4)是以，證人黃玉芳既係於丙○○繳交報名表後始由丙○
        ○提供黃玉芳之資料而臨時報名，則證人黃玉芳之資料
        極可能係被告記載於便條紙上再交付予乙○○繕打，然
        黃玉芳既未與丙○○、黃秀娟、黃玉如記載於同一張報
        名表上，被告辯稱其就黃玉芳是否符合免費參加之資格
        係因疏失而未實質審核，尚符合事理；況被告與黃玉芳
        又非親非故，自尚難僅憑被告未核實審查黃玉芳之報名
        資格即認被告有圖利黃玉芳之故意。至黃玉芳於參加人
        員名冊列於編號1、住址記載為「朴子市新庄里4鄰23號
        」，依證人乙○○前開證詞，此既非被告所指示，極有
        可能係因黃玉芳係臨時參加而補他人於名冊上之位置，
        而證人乙○○就其住址因疏失而繕打錯誤所致，亦難憑
        黃玉芳在名冊上之記載情形遽論被告有圖利黃玉芳之故
        意。
  (五)被告甲○○於上開觀摩活動籌辦期間係擔任嘉義縣朴子市新
    庄里里幹事，受配屬里長之督導而辦理該里之一切公務，然
    核其職位並非經由選舉投票產生，亦不因里長任滿更替而必
    然隨之異動，是其客觀上並無任何以故意違背審查義務方式
    ，圖得其自己或上開民眾不法利益，或故意損害嘉義縣政府
    之誘因。參以證人陳龔麗珠、洪寶金、吳顏緊、陳秀錦及案
    外人楊逸萱之上開觀摩活動報名表關於渠等戶籍地址之記載
    原即不翔實，且均難逕認係由被告甲○○所經手填寫，而證
    人黃玉芳部分雖係由被告甲○○親自接受報名，然其並未指
    示工作人員如何造冊登載，業如上訴，則縱被告甲○○以里
    幹事身分收受並彙整上開原即屬填載不實之報名表後而未予
    詳加實質審查，即逕交由乙○○據以造冊，其所為雖屬處理
    事務怠於注意，致其事務生不良影響之程度，然該部分行為
    究否為故意為違背任務之行為仍非無疑，是依卷內證據以觀
    ，被告甲○○是否有公訴意旨所指之背信犯行，其所為之證
    明仍未達於通常一般之人不致有所懷疑，而確信其為真實之
    程度，揆諸前開說明，即不得遽為不利被告甲○○之認定。
七、綜上所述，本件公訴人認被告涉犯背信罪嫌所舉之證據與指
    出之證明方法，尚有合理之懷疑存在，未得使本院確信被告
    有背信罪之犯行，此外，依本院調查證據之結果，查無其他
    積極證據可資認定被告有何背信罪行，則按犯罪事實應以證
    據為其認定基礎，如積極證據不足以證明被告犯罪，而依調
    查所得資料，在一般生活經驗上尚非不得另為其他有利被告
    之推定，本於罪疑惟輕法則，即應依法為無罪判決之諭知，
    乃原審疏未詳查因而諭知本件被告被訴圖利黃玉芳部分有罪
    ，尚有未合，被告上訴意旨否認犯罪，請求撤銷原判決為有
    理由，自應由本院將原判決關於被告部分撤銷，另為被告無
    罪之諭知。
據上論結，應依刑事訴訟法第369條第1項前段、第364條、第301
條第1項、判決如主文。
本案經檢察官邱克斌到庭執行職務。
中    華    民    國    98    年    8     月    27    日
                  刑事第二庭  審判長法  官  葉居正
                                    法  官  郭千黛
                                    法  官  洪碧雀
以上正本證明與原本無異。
檢察官如不服本判決應於收受本判決後十日內向本院提出上訴書
，其未敘述上訴理由者並得於提起上訴後十日內向本院補提理由
書。
                                    書記官  魏芝雯
中    華    民    國    98    年    8     月    27    日


司法院資訊處製作；財團法人民間司法改革基金會備份。
